臺灣高等法院臺中分院民事裁定　96年度家抗字第6號
抗　告　人　甲○○
　　　　　　乙○○
上列抗告人與相對人丙○○間宣告禁治產事件，對於民國96年5
月10日臺灣臺中地方法院96年度禁字第61號裁定，提起抗告，本
院裁定如下：
    主  文
抗告駁回。
抗告訴訟費用由抗告人負擔。
    理  由
一、本件抗告人聲請意旨略以：相對人為抗告人之子，其自民國
    （下同）83年5月間因精神疾病致發生精神異常情形，雖經
    屢次延醫診治均不見起色，現已達無法合理處理自己事務之
    程度，為此聲請為禁治產人等語。
二、原法院以：經原法院於鑑定人即賢德醫院陳明俊醫師前訊問
    相對人，就其姓名生日，家中成員人數、學歷及上學就業情
    形等，均可以清楚表達。嗣經鑑定醫師進行鑑定，其報告結
    果認相對人目前並未達精神耗弱之程度，其理由略以：相對
    人為多重物質濫用成癮之個案，於89年開始接觸毒品，有連
    續使用之紀錄，造成認知功能及理解能力有小部分缺損，日
    常功能有退化現象，對於金錢借貸及使用，受相當程度之毒
    品成癮性及心理依賴之影響，而出現與一般人不同的決定，
    雖有上述情況，仍並未達精神耗弱之程度。就精神狀態檢查
    ，相對人意識清楚、外觀整潔、態度尚稱合作、注意力可集
    中，行為方面，無不適切舉止，語言方面對答尚可切題回答
    ，在鑑定時否認有幻覺及妄想，對於記憶力、計算能力、定
    向感無明顯問題，可應付一般性日常生活事務，如飲食盥洗
    、交通等及自我照顧，對於認知功能、理解判斷能力有部分
    缺損，自己行為之利害得失，相對人常為了當下立即的滿足
    做出的判斷往往不顧道德、法律的規範，會有異於一般人的
    決定，但並未到達精神耗弱之程度。就心理測驗方面，相對
    人整體智力表現總智商約在65左右，屬於輕度智能不足，但
    其缺乏成就動機，遇到困難便放棄，挫折忍受力差，故不排
    除有低估之可能。就人格測驗方面，個案避免和真實的環境
    做知覺的接觸，難以維繫適當的人際關係，情緒起伏大，衝
    動控制及挫折忍受力亦差，自我出現退化的傾向。就理學及
    神經學檢查：相對人無明顯異常發現等語，此有賢德醫院精
    神鑑定報告書乙份在卷可憑。原法院據此認相對人尚未達精
    神耗弱或心神喪失，致不能處理自己事務之程度，而駁回抗
    告人之聲請，經核並無違誤。抗告意旨以：相對人確已達精
    神耗弱之程度，抗告人為相對人之父母，應最瞭解相對人之
    狀況，賢德醫院陳明俊醫師之鑑定報告與事實不符等語，惟
    賢德醫院陳明俊醫師本於其專業知識所為鑑定，自較抗告人
    所為判斷，更為正確，抗告人指稱賢德醫院陳明俊醫師所為
    鑑定報告，與事實不符云云，不足採取。抗告意旨，指摘原
    裁定不當，求予廢棄，為無理由。
三、依民事訴訟法第四百九十五條之一、第四百四十九條第一項
    、第九十五條、第七十八條，裁定如主文。
中　　華　　民　　國　　96　　年　　6 　　月　　21　　日
                  民事第一庭    審判長法　官  吳火川
                                      法　官  陳繼先
                                      法　官  饒鴻鵬
以上正本係照原本作成。
再為抗告應以適用法規顯有錯誤為理由，並經本院之許可，該許
可以原裁定所涉及之法律見解具有原則上之重要性者為限。
如提起再抗告者應於裁定送達後10日內向本院提出抗告理由狀（
須按照他造人數附具繕本）並繳納抗告裁判費新臺幣1000元，同
時委任律師或具有律師資格之關係人為代理人。
                                      書記官  林明冬
中　　華　　民　　國　　96　　年　　6 　　月　　21　　日
                                                      Ｍ
